【裁判字號】    98,消債更,119
【裁判日期】    980511
【裁判案由】    更生事件
【裁判全文】
臺灣板橋地方法院民事裁定           98年度消債更字第119號
聲  請  人  甲○○
代  理  人  朱立鈴律師
上列當事人因消費者債務清理事件聲請更生，本院裁定如下：
    主  文
聲請人甲○○自中華民國九十八年五月十一日下午四時起開始更
生程序。
命司法事務官進行本件更生程序。
    理  由
一、按債務人與金融機構協商成立者，不可聲請更生或清算。但
    因不可歸責於己之事由，致履行顯有重大困難者，不在此限
    ；本條例施行前，債務人依金融主管機關協調成立之中華民
    國銀行公會會員辦理消費金融案件無擔保債務協商機制與金
    融機構成立之協商，準用前項之規定，消費者債務清理條例
    第151條第 5項、第6項分別定有明文；再法院開始更生程序
    之裁定，應載明其年、月、日、時，並即時發生效力，消費
    者債務清理條例第45條第1項規定甚明。
二、本件聲請意旨略以：聲請人積欠金融機構債務共新臺幣（下
    同）1,531,392 元，曾於消費者債務清理條例施行前之民國
    95年6 月間參加中華民國銀行公會會員辦理消費金融案件無
    擔保債務協商機制，與最大債權金融機構台新國際商業銀行
    股份有限公司（下稱台新銀行）成立協商，每月還款金額為
    19,142元，因聲請人與配偶共同經營麵攤，聲請人個人每月
    淨收入約2 萬元，扣除每月還款金額，根本無法維持最低基
    本生活，常須靠成年兒子補貼，惟自97年初起，因民生物價
    飛漲，尤自97年5 月起，油電物價嚴重飆升，聲請人收入驟
    降，聲請人勉強依協議清償至96年4 月，其後實無能力再依
    協商方案繳納，故至97年5 月，聲請人只能再繳納共3,500
    元而毀諾，爰聲請裁定准予更生。
三、經查：
（一）聲請人於消費者債務清理條例施行前，與各債權人就無擔
      保債權成立協商，約定自95年7 月起，分80期，利率0%，
      每月清償19,142元，依各債權銀行債權金額比例清償各項
      債務，至全部清償為止，97年5 月聲請人毀諾未繳等情，
      有台新銀行98年4月24日台新總債務協商部字第098000015
      15號函在卷可稽。是聲請人既曾經協商成立，則其向本院
      聲請更生，依首開規定，自須符合「不可歸責於己致履行
      顯有重大困難事由」之要件，方為適法。
（二）由聲請人主張其自95年6 月起與配偶共同經營小吃店，每
      月營業額為新台幣65,000元，除成本後利潤約20,000元，
      而95年6月至97年10月之收入總數額為504,129元，依此計
      算聲請人之平均月收入約為18,671元。而據聲請人95年至
      96年度之綜合所得稅各類所得資料清單所示，其於95年度
      全年所得為152,788元、 96年度全年所得為零，平均月收
      入顯低於聲請人所主張之每月收入金額，故本院認聲請人
      此部分之主張應屬真實，而堪採認。又聲請人居住於臺北
      縣，依行政院主計處公佈之97年度臺灣省每人每月最低生
      活費用為9,829 元，是聲請人之每月收入，扣除依協商履
      行應繳之19,142元後，所餘顯不足以維持生活必要支出，
      其履行自有重大困難，聲請人主張因不可歸責於己之事由
      ，致履行原協商條件有重大困難，應堪採信。此外，本件
      又查無聲請人有消費者債務清理條例第6條第3 項、第8條
      或第46條各款所定駁回更生聲請之事由存在，是本件更生
      聲請，即屬有據，應予准許，並命司法事務官進行本件更
      生程序，爰裁定如主文。
中    華    民    國    98    年    5     月    11    日
                  民事第三庭法  官  張紫能
上為正本係照原本作成
本裁定不得抗告
中    華    民    國    98    年    5     月    11    日
                            書記官  華海珍


司法院資訊處製作；財團法人民間司法改革基金會備份。
